【裁判字號】    97,交聲,114
【裁判日期】    970430
【裁判案由】    聲明異議
【裁判全文】
臺灣嘉義地方法院交通事件裁定         97年度交聲字第114號
移送機關即
原處分機關  交通部公路總局嘉義區監理所嘉義市監理站
異  議  人  甲○○
上列異議人因違反道路交通管理處罰條例案件，對於原處分機關
即交通部公路總局嘉義區監理所嘉義市監理站中華民國97年04月
01日所為之處分（原處分案號：嘉監義裁字第裁76-V00000000號
），聲明異議，本院裁定如下：
    主  文
異議駁回。
    理  由
一、本件原處分機關移送意旨略以：異議人甲○○於民國97年01
    月26日上午10時40分許，駕駛車牌號碼3W─8736號自用一般
    小客車，在屏東縣台26線楓港路口，在該路口北上號誌為紅
    燈時，佔用機車代轉區停紅燈，經警掣單舉發「不遵守道路
    交通標線之指示（汽車佔用停等區）（屏警交字第V0000000
    0號）」，並經原處分機關即交通部公路總局嘉義區監理所
    嘉義市監理站（下稱「原處分機關」）以異議人「不遵守道
    路交通標線之指示（汽車佔用停等區○○○道路交通管理處
    罰條例第六十條第二項第三款規定，於97年04月01 日以嘉
    監義裁字第裁76-V00000000號裁決書（下稱原處分），裁處
    異議人罰鍰新臺幣（下同）九百元等語。
二、異議人異議意旨則略以：其係因路況不熟，不敢大意，行至
    路口前，號誌變換之際，如要強行轉彎，不但違規，恐易發
    生危險，故及時停車，僅車之前懸部分伸越停止線，前輪並
    未超越該停止線，且當時其車輛前方並無機車，更無佔用停
    等區之事實，車輛後面又有汽車緊跟在後，亦不可能稍微後
    退云云。
三、按駕駛人駕駛汽車，應遵守道路交通標線之指示，而汽車駕
    駛人不遵守道路交通標誌、標線、號誌之指示者，處新台幣
    （下同）900元以上1,800元以下罰鍰。又停止線，用以指示
    行駛車輛停止之界限，車輛停止時，其前懸部分不得伸越該
    線。本標線設於已設有「停車再開」標誌或設有號誌之交岔
    路口，鐵路平交道或行人穿越道之前方及左彎待轉區○○○
    ○道路交通安全規則第90條、道路交通管理處罰條例（下稱
    條例）第60條第2項第3款、道路交通標誌標線號誌設置規則
    第170條第1項分別定有明文。
四、查異議人於97年01月26日上午10時40分許，駕駛車牌號碼3W
    ─8736號自用一般小客車，在屏東縣台26線楓港路口，在該
    路口北上號誌為紅燈時，經警掣單舉發「不遵守道路交通標
    線之指示（汽車佔用停等區）（屏警交字第V00000000號）
    」，並經原處分機關即交通部公路總局嘉義區監理所嘉義市
    監理站以異議人「不遵守道路交通標線之指示（汽車佔用停
    等區○○○道路交通管理處罰條例第六十條第二項第三款規
    定，於97年04月01日以嘉監義裁字第裁76-V00000000號裁決
    書，裁處異議人罰鍰新臺幣九百元等情，有舉發違反道路交
    通管理事件通知單、裁決書、異議狀附卷可憑，堪予認定。
五、異議人雖以前揭情詞置辯，惟查：
（一）其於陳述書已自陳其汽車前懸部分己進入停等區，其違反
      前揭道路交通安全規則第90條、道路交通管理處罰條例第
      60條第2項第3款、道路交通標誌標線號誌設置規則第170
      條第1項等情其明。
（二）其雖再於本院訊問時辯稱不知汽車前懸部分有無進入停等
      區云云，惟自其大學畢業、任職高級中學教師之學經歷觀
      之，就不利於己部分，斷無於陳述書內為悖於真意之陳述
      ，衡以其陳述書內猶主張警方就其汽車前懸進入停等區○
      ○○○○道路交通管理事件統一裁罰基準及處理細則第十
      二條第一項第三款規定，施以勸導、免予舉發等詞觀之，
      無非希冀警方得以裁量免其違規行為之行政罰，其承認汽
      車前懸部分進入停等區一情，要屬灼然無疑。
（三）至道路交通管理事件統一裁罰基準及處理細則第十二條第
      一項第三款固明文：駕駛汽車於號誌燈號變換之際，因未
      能依號誌指示及時停止，致前懸部分伸越停止線，惟前輪
      尚未超越該停止線，行為人未嚴重危害交通安全、秩序或
      發生交通事故，且情節輕微，以不舉發為適當者，交通勤
      務警察或依法令執行交通稽查任務人員得對其施以勸導，
      免予舉發。惟所謂「得」免予舉發，本應由主管機關基於
      交通秩序之維護、確保人車通行之安全等情加以考量，係
      屬行政機關裁量之範圍，若無違法裁量之情形，司法機關
      自應予以尊重。況道路交通主管機關本於其行政裁量之職
      權範圍內，考量當地交通狀況、維持交通秩序、保障道路
      使用人往來便利與安全之目的而所設置之交通標誌、號誌
      及標線之行政措施，任何用路人均應依法遵循，若任由一
      般民眾自行主觀認定其違規行為是否影響交通，而任意不
      加遵守，道路交通秩序將無以維繫，此為當然之理，受處
      分人明知該處「停等區」為供車輛停等，以待燈號許可時
      通行，以避車流、以維安全，此為設立停等區意旨所在，
      異議人徒託言路況不熟、不敢大意，又稱號誌轉換之際，
      及時停車，然其汽車前懸猶伸越進入「停等區」，倘非其
      車速疾快，即屬未注意燈號變換，其進入停等區之違規行
      為，即有害整體交通與行車安全之公共利益之虞，該時又
      無其他車輛恣意爭道、搶道而不得不進入停等區之類似具
      體情形存在，執法警員認並非合於道路交通管理事件統一
      裁罰基準及處理細則第十二條第一項第三款之情節輕微情
      事，裁量掣單舉發，並經裁決所裁決處罰，前揭裁量並無
      違法裁量情狀，異議人辯稱應裁量不予舉發云云，即無足
      採。
（四）異議人又稱其停車時後有車輛、無法後退離開停等區云云
      ，惟汽車駕駛人於通過路口時，應預留足夠時間採取應變
      措施，衡以一般駕駛人於行經設有交通號誌燈之路口，目
      視黃燈、紅燈號誌轉換時，理應依交通號誌變換之指示開
      始緩慢減速，隨時或立刻作臨時停車之準備，避免因交通
      號誌變更煞車不及，或致有臨時停車超越停止線之情事，
      交通號誌由綠燈轉為黃燈時，即應避免再進入停等區○○
      ○路口暢通，豈能以後方車輛堵塞、無法後退為由，圖為
      卸責。
四、綜上所述，異議人前揭所辯，既均無足採，異議人確有在前
    開時、地駕駛車輛，伸越停止線而不遵守道路交通標線指示
    之違規行為。原處分機關依道路交通管理處罰條例第六十條
    第二項第三款及違反道路交通管理事件統一裁罰基準表規定
    ，裁處受處分人罰鍰新臺幣九百元，核無違誤。本件異議為
    無理由，應予駁回。
據上論斷，應依道路交通案件處理辦法第十九條，裁定如主文。
中    華    民    國    97    年    4     月    30    日
                  交通法庭法  官  蔡廷宜
上為正本，係照原本作成，證明與原本無異。
如不服本裁定，應於送達後五日內，向本院提出抗告狀。
中    華    民    國    97    年    4     月    30    日
                          書記官  林美足


司法院資訊處製作；財團法人民間司法改革基金會備份。
